臺灣臺北地方法院民事裁定　　　　　　　　　　　　九十三年度重訴字第五三五號
　　聲　請　人　中國信託商業銀行股份有限公司
　　（即原告）
　　法定代理人　丙○○
　　訴訟代理人　傅祖聲　　律師
　　　　　　　　陳美彤　　律師
　　相　對　人　中央租賃股份有限公司
　　（即被告）
　　法定代理人　陳田鈺
　　訴訟代理人　蔡朝安　　律師
　　　　　　　　游成淵　　律師
　　相　對　人　遠東航空股份有限公司
　　（即被告）
　　法定代理人　甲○
　　訴訟代理人　張朝棟　　律師
　　　　　　　　凌毓霙　　律師
當事人間請求給付票款等事件，原告聲請為告知訴訟，本院裁定如下：
    主  文
聲請駁回。
    理  由
一、查就兩造之訴訟有法律上利害關係之第三人，為輔助一造起見，於該訴訟繫屬中
    ，得為參加，民事訴訟法第五十八條第一項定有明文；次按當事人得於訴訟繫屬
    中，將訴訟告知於因自己敗訴而有法律上利害關係之第三人，受告訴人不為參加
    或參加逾時者，視為於得行參加時已參加於訴訟，上開易旨，為同法第六十五條
    第一項、第六十七條所明定。由上開規定意旨可知，告知訴訟之目的在於促使第
    三人參加訴訟，而得參加訴訟者，必其於訴訟之兩造間法律爭議有利害關係，否
    則，即無參加訴訟之必要矣；又第三人參加訴訟，其目的須為輔助一造當事人，
    若其並無輔助某造當事人之必要，或其訴訟上地位與某造當事人同，則此種訴訟
    告知即不具必要性，對於此種無參加訴訟之必要者，法院就該第三人參加訴訟之
    請求，得因當事人之異議，於審酌其間法律關係後，為准駁之裁定，同法第六十
    條第一項亦設有明文，由此推論，法院就不宜參加訴訟之第三人，於當事人聲請
    告知訴訟時，亦應得以為准駁之表示，否則一方面向第三人告知訴訟（民事訴訟
    法第六十六條第一項），意欲其適時參加訴訟，一方面駁回其參加訴訟之請求，
    不啻自相矛盾，且將使第三人進退失據，不知所可，此揭意旨，合先敘明。
二、本件據聲請人訴狀所載，係主張相對人中央租賃股份有限公司（下稱央租公司）
    與遠東航空股份有限公司（下稱遠航公司）間簽定航空器租賃契約，由遠航公司
    向央租公司承租航空器，每月租金為美金二十二萬五千元。期間央租公司另與萬
    通商業銀行股份有限公司（下稱萬通商銀）簽定「中央租賃航空器租賃應收帳款
    信託契約書」，將其對遠航公司每月租金之債權，合計美金五百六十二萬五千元
    ，信託予萬通商銀，並以央租公司為原始受益人，央租公司同時簽發二十五張商
    業本票予萬通商銀，以為信託財產，依約由萬通商銀向承租人遠航公司收取租金
    後，再將當月到期之商業本票退還央租公司，所收租金若有不足，則由萬通商銀
    提示本票，請求央租公司給付差額。其後央租公司復與萬通商銀約定，央租公司
    得將受益權（指信託契約關係中之受益權）轉讓與多數第三人，於將轉讓事實通
    知萬通商銀並辦理登記後，該受益權受讓人得對萬通商銀主張依約享有受益權。
    嗣央租公司將受益權分別轉讓與訴外人乙○○等十六人，並與之約定央租公司所
    交付與萬通商銀之本票係用以擔保乙○○等受益人之受益權完全受償之用。而萬
    通商銀已於嗣後合併於聲請人，聲請人為存續公司，央租公司原交予萬通商銀之
    本票則由聲請人收執。詎遠航公司僅繳交部分租金，自九十三年二月起即未再給
    付，致聲請人無法依信託契約將信託財產（即每月收取之租金）分配予乙○○等
    受益人，聲請人為此對央租公司、遠航公司提起給付票款之訴訟，而本件訴訟之
    勝敗對乙○○等人確有影響，為此聲請對乙○○等十六位受益人告知訴訟云云。
三、依聲請人所述，乙○○等人為央租公司與原萬通商銀信託契約中之受益人，得對
    萬通商銀主張受益權，因萬通商銀已合併於聲請人，是乙○○等受益人得對聲請
    人主張受益權，而其主要受益內容即為聲請人自航空器承租人遠航公司受領租金
    後，應將利潤所得分配予受益人，由是可知，乙○○等受益人之利益來自於聲請
    人，而聲請人所提本件給付租金訴訟，即攸關受益人之利益，聲請人即本於斯旨
    ，認為本件兩造訴訟結果對受益人而言有利益上之增減效果，有告知受益人參加
    訴訟之必要云云。然查，細究聲請人所述內容，可知乙○○等受益人於本件訴訟
    關係中之地位與聲請人實質相同，猶如公司股東之於公司，而公司於某一訴訟事
    件之勝敗結果，對於股東年終分紅成數多寡必生影響，其間存有利害關係，乃當
    然之理，然若謂對此等受益人告知訴訟之目的在於使其輔助聲請人一造，其將如
    何輔助，顯非無疑？蓋此猶如公司股東於公司之訴訟事件中挺身輔助，其地位與
    公司一造相同，與訴訟參加中所謂輔助一造之第三人，其地位及權利主體與訴訟
    當事人並不相同，二者存有明顯差異。若謂因存有利害關係即具有參加訴訟之適
    格地位，罔論其實質上屬於當事人一方之性質，顯非訴訟參加規定之本意。蓋倘
    聲請人之說可採，則公司股東於所屬公司對第三人之訴訟均得以存有利害關係為
    由聲請訴訟參加，不惟無益於訴訟結果，對訴訟程序之進行亦將增生無謂之延宕
    ，且亦不符上開訴訟參加規定之立法本意。本件聲請人對乙○○等人確為信託契
    約之受益人一節並不爭執，僅因聲請人之訴訟結果將對章某等人產生影響為由，
    即聲請對其等告知訴訟，不論其等在訴訟上之地位與聲請人同，且聲請人已委任
    律師為訴訟代理人等事實，猶聲請對章某等人告知訴訟，希冀其等輔助訴訟，顯
    然誤解告知訴訟之法理，參酌首揭說明，自有未合，自不應許其所請。
三、依民事訴訟法第二百四十九條第一項第六款，第九十五條，第七十八條裁定如主
    文。
中　　　華　　　民　　　國　　九十三　　年　　　七　　　月　　　六　　　日
                                  民事第二庭  法  官  汪漢卿
正本係照原本作成
如對本裁定抗告須於裁定送達後十日內向本院提出抗告狀，並繳納抗告費新臺幣一千
元
中　　　華　　　民　　　國　　九十三　　年　　　七　　　月　　　六　　　日
                                              書記官  許婉如
